臺灣板橋地方法院刑事判決　　　　　　 94年度簡上字第131號
上　訴　人　乙○○
即　被　告
選任辯護人　林梅玉律師
上列上訴人因違反洗錢防制法案件，不服本院94年度簡字第317
號中華民國94年2 月17日第一審判決（聲請簡易判決處刑案號：
93年度偵字第16313 、16314 號），提起上訴，本院管轄之合議
庭判決如左︰
　  主　文
上訴駁回。
    事  實
一、乙○○雖已預見其所提供之帳戶可能幫助他人（或某犯罪集
    團）掩飾該他人（或該犯罪集團）自己重大犯罪所得財物，
    竟仍與某姓名年籍不詳之成年男子約定以新臺幣（下同）
    2,000 元之代價出售其向板橋江翠郵局申請之帳戶存摺（局
    號：0000000 號，帳號：0000000 號）1 本及金融卡（含密
    碼）1 張。約定既成，由該姓名年籍不詳之成年男子先於民
    國92年8 月18日將2,000 元之報酬以「卡片窗存」方式存入
    上開帳戶，再由乙○○以預先填妥該金額提款單至郵局提領
    現金之方式領取前揭價金。乙○○取得上開對價後，即於92
    年8 月21日至92年8 月27日間之某日（原審簡易判決誤載為
    92 年8月18日前某日），在不詳地點，將上揭帳戶之存摺1
    本及金融卡1 張交付予該姓名年籍不詳男子，容任該名男子
    或其所屬犯罪集團使用此郵局存摺及金融卡以遂行重大犯罪
    ，而不違背其本意。
二、前開姓名年籍不詳男子及所屬犯罪集團於取得乙○○之郵局
    存摺及金融卡後，即基於常業詐欺之犯意，而為下列行為：
（一）前開犯罪集團某成員於92年8 月27日10時許，在不詳地點
      ，撥打電話給楊秀彩並佯稱：請撥打電話給財政部某單位
      「張科長」聯繫退稅事宜云云，楊秀彩隨後即按其所提供
      之電話加以聯繫，該自稱張科長之成年男子即向楊秀彩詐
      稱：林添益（即楊秀彩之配偶）有18,000元之退稅額，請
      立即操作自動提款機辦理退稅，否則該退稅款即予充公云
      云，致使楊秀彩因而陷於錯誤，持其向永和秀朗郵局所申
      辦帳戶（帳號為00000000000000號）之金融卡，至某鄰近
      金融機關所設屬自動付款設備之提款機，依其於電話中之
      指示，匯款79,789元至乙○○前開郵局帳戶中，而該詐欺
      集團成員旋於同日以金融卡先後提領6 萬元及2 萬元提款
      之方式，該將帳戶內所餘款項提領一空，而利用此帳戶掩
      飾渠常業詐欺所得財物。
（二）前開犯罪集團某成年女子於92年8 月28日10時許，在不詳
      地點，撥打電話給甲○○並佯稱：伊為郵政總局人員，請
      撥打電話給財政部某單位「張科長」聯繫退稅事宜云云，
      甲○○隨後即按其所提供之電話加以聯繫，該自稱張科長
      之成年男子即向甲○○詐稱：伊有1 筆1 萬多元退稅額，
      請立即操作自動提款機辦理退稅，否則該退稅款即予充公
      云云，致使甲○○因而陷於錯誤，持其向華南銀行二重分
      行申辦帳戶（帳號為000000000000000 號）之金融卡，至
      某鄰近金融機關所設屬自動付款設備之提款機，依其於電
      話中之指示，先後匯款99,999元至乙○○前開郵局帳戶三
      次（總計299,997 元），而該詐欺集團成員旋於同日分別
      轉帳10萬元至林建男楠梓後勁郵局帳戶及張正昇蘆洲郵局
      帳戶，及持乙○○前開金融卡先後提領6 萬元及4 萬元之
      方式，該將帳戶內所餘款項提領一空，而利用此帳戶掩飾
      渠常業詐欺所得財物。
（三）嗣因楊秀彩及甲○○發覺其帳戶款項不增反減，始知受騙
      ，進而報警處理。迨乙○○於92年10月29日11時15分許，
      至板橋江翠郵局欲辦理前開帳戶之掛失手續時，因承辦員
      許韶分發現此帳戶為警示帳戶，乃即報警處理，因而當場
      查獲。
三、案經被害人楊秀彩訴由高雄縣政府警察局報請臺灣高雄地方
    法院檢察署檢察官呈請臺灣高等法院檢察署檢察長令轉臺灣
    板橋地方法院檢察署檢察官，暨被害人甲○○訴由臺北縣政
    府警察局海山分局報請臺灣板橋地方法院檢察署檢察官偵辦
    後聲請簡易判決處刑。
    理  由
一、訊據被告乙○○矢口否認提供上開帳戶予某姓名年籍不詳男
    子，辯稱：伊於92年9 月間發現該帳戶之存摺、金融卡遺失
    ，遂於同年10月間辦理掛失，並未提供帳戶予他人使用；92
    年8 月18日存入之2,000 元並非是出售帳戶之報酬，而是伊
    向友人「小陳」借款，「小陳」將錢存到上開帳戶，伊再提
    領云云。惟查：
（一）上揭楊秀彩、甲○○遭人以電話詐騙，進而陷於錯誤匯出
      前述款項至被告上開帳戶等情，業據證人楊秀彩、甲○○
      於警詢及偵查中證述明確，並有楊秀彩、甲○○分別提出
      之秀朗郵局、華南銀行二重分行存簿封面及內頁交易明細
      影本，以及前開客戶歷史交易清單等件附卷可憑，至堪認
      定。
（二）次查，被告所有之上開帳戶係被告於90年6 月20日開設，
      除於92年2 月10日提領原開戶時所存入之500 元外，並無
      進行何主要交易，直至92年8 月18日，先由被告以「前已
      申請因逾期未領取被繳銷，重新申請新卡」為由向臺北北
      門郵局申請核發金融卡，再有人至臺北漢中街郵局以「卡
      片窗存」方式存入2,000 元，嗣於翌日被告變更存摺密碼
      後，以填載取款單方式提出，繼於92年8 月21日以遺失為
      由申請補發金融卡，並於同年月23日在自動提款機變更金
      融卡密碼等情，有該帳戶開戶資料（郵政存簿儲金立帳申
      請書、印鑑卡等）、中華郵政股份有限公司92年12月22日
      儲字第09207712923 號函及所附帳戶申請人資料、客戶歷
      史交易清單各1 份、中華郵政股份有限公司板橋郵局93年
      7 月21日板營字第0930 20060號函、94年6 月28日板營字
      第0940201119號函及所附申請書各1 份等件在卷可稽，亦
      堪認定。
（三）被告雖以前揭情詞置辯，然查，依一般社會交易往來之經
      驗，如有向他人借款之需求，自以現金當面交付最為直接
      、便捷，況依前開板橋郵局93年7 月21日函所載，93年8
      月18日存入2,000 元之處所係在臺北市○○街郵局之窗口
      ，與被告於同日在臺北北門郵局申請核發金融卡，兩者相
      距並不遙遠，再衡諸被告所稱借款之金額僅有2,000 元，
      及前述被告自90年6 月20日開立上開帳戶後，幾乎未曾利
      用該帳戶，卻突於92年8 月18日其所謂向「小陳」借款當
      天，至郵局申請核發金融卡後，由「小陳」持金融卡至郵
      局窗口存入2,000 元等情狀，實難認定其有以如此不尋常
      及大費周章之方式向人借款2,000 元之必要，其所辯「借
      款」一節顯不足採。又被害人楊秀彩、甲○○匯入款項至
      被告所有之上開帳戶後，均係遭人以卡片提款或轉存簿之
      方式提領，此有上揭客戶歷史交易清單在卷可憑，是倘其
      存摺、金融卡確係遺失，遂行前開詐騙行為之人或犯罪集
      團又如何得知其金融卡密碼以為上開交易行為？從而，被
      告上開所辯，均不足採。本件事證明確，被告犯行洵堪認
      定，應依法論科。
二、按任何人均可辦理金融帳戶存摺使用，如無正當理由，實無
    借用他人存摺使用之理。縱特殊情況偶需交付他人使用，亦
    必深入瞭解用途及合理性，始予提供，且該等專有物品如落
    入不明人士手中，而未加以闡明正常用途，極易被利用為與
    財產有關之犯罪工具，此為吾人依一般生活認知所易於體察
    之常識，而有犯罪意圖者，非有正當理由，竟徵求他人提供
    帳戶，客觀上可預見其目的，係供為某筆資金之存入，後再
    行領出之用，且該筆資金之存入及提領過程係有意隱瞞其流
    程及行為人身分曝光之用意，一般人本於一般認知能力均易
    於瞭解（最高法院93年臺上字第31號判決參照）。查被告上
    開將其帳戶存摺、金融卡出售予不詳之人，而由該不詳之人
    親自或轉由不詳犯罪集團對楊秀彩、甲○○二人詐取財物，
    堪認其於出售系爭帳戶時，客觀上應可預見其目的係供為某
    筆資金之存入後再行領出之用，且該筆資金之存入及提領過
    程係有意隱瞞其流程及行為人身分曝光之用意，從而其有幫
    助他人掩飾自己因重大犯罪所得財物之間接故意，應堪認定
    。是核上訴人即被告所為，係犯刑法第30條第1 項前段、洗
    錢防制法第9 條第1 項之幫助他人掩飾因自己重大犯罪所得
    財物罪。原審以被告罪證明確，適用洗錢防制法第9 條第1
    項、第12條第1 項，刑法第11條前段、第30條第1 項前段、
    第41條第1 項前段，罰金罰鍰提高標準條例第2 條，量處有
    期徒刑4 月，並諭知易科罰金之折算標準，並依法宣告被告
    所得財物2,000 元沒收之，如全部或一部不能沒收時，以其
    財產抵償之，經核認事用法均無違誤，量刑亦屬妥適（惟依
    卷附客戶歷史交易清單所示，被告於92年8 月21日再度申請
    補發金融卡，而上開帳戶自同年月27日起被用以詐欺取財被
    害人匯款之帳戶，是被告交付帳戶存摺、金融卡之時點應為
    92年8 月21日至同年月27日間之某日，原審誤載為92年8 月
    18日前某日，應予更正），被告上訴指摘原判決不當，為無
    理由，應予駁回。
據上論斷，應依刑事訴訟法第455 條之1 第1 項、第3 項、第
368 條，判決如主文。
本案經檢察官蘇揚旭到庭執行職務
中　　華　　民　　國　　94　　年　　9 　　月　　27　　日
                  刑事第十六庭審判長法　官　陳鴻清
　　　　　　　　　　　　　　　　　　法　官　朱嘉川
　　　　　　　　　　　　　　　　　　法　官　歐陽漢菁
以上正本證明與原本無異
 　　                               書記官　呂妍旻
中　　華　　民　　國　　94　　年　　9 　　月　　27　　日
附錄本案論罪科刑法條全文：
洗錢防制法第9條
犯第 2 條第 1 款之罪者，處 5 年以下有期徒刑，得併科新臺幣
三百萬元以下罰金。
犯第 2 條第 2 款之罪者，處 7 年以下有期徒刑，得併科新臺幣
五百萬元以下罰金。
以犯前二項之罪為常業者，處 3 年以上 10 年以下有期徒刑，得
併科新臺幣 1 百萬元以上 1 千萬元以下罰金。
法人之代表人、法人或自然人之代理人、受雇人或其他從業人員
，因執行業務犯前三項之罪者，除處罰行為人外，對該法人或自
然人並科以各該項所定之罰金。但法人之代表人或自然人對於犯
罪之發生，已盡力監督或為防止行為者，不在此限。
犯前四項之罪，於犯罪後六個月內自首者，免除其刑；逾六個月
者，減輕或免除其刑；在偵查或審判中自白者，減輕其刑。
